臺灣高等法院刑事判決
110年度上易字第1871號
上  訴  人  臺灣桃園地方檢察署檢察官
被      告  郭志翔






上列上訴人因被告竊盜案件，不服臺灣桃園地方法院110年度審
易字第748號，中華民國110年10月7日第一審判決（起訴案號：
臺灣桃園地方檢察署110年度偵字第5號、第535號、第603號、第
826號、第961號、第963號），提起上訴，本院判決如下：
    主  文
上訴駁回。
    事  實
一、郭志翔意圖為自己不法所有，分別基於加重竊盜、竊盜之犯
    意，於附表編號1至6所示之時間及地點，以附表編號1至6所
    示手法竊得財物（犯罪時間、地點、被害人、犯罪手法及竊
    得物品詳如附表編號1至6「被害人」、「犯罪事實」欄所示
    ），得手後旋離去。嗣經如附表編號1至6所示被害人發現遭
    竊後報警處理，經警循線調閱監視器錄影畫面，因而查悉上
    情。
二、案經褚羿宏、謝甚賢、張群琦分別訴由桃園市政府警察局蘆
    竹分局、龍潭分局報告臺灣桃園地方檢察署檢察官偵查起訴
    。
　　理  由
一、證據能力：
    本判決下述所引用被告郭志翔以外之人於審判外之陳述，檢
    察官、被告於本院準備程序對該等證據能力均表示「沒有意
    見，同意有證據能力」等語（見本院卷第90頁），且迄言詞
    辯論終結前亦未聲明異議，本院審酌前開證據資料作成時之
    情況，尚無違法不當及證明力明顯過低之瑕疵，而認為以之
    作為證據應屬適當，依刑事訴訟法第159條之5規定，均認有
    證據能力。至認定本案犯罪事實之其餘證據，並無證據證明
    係違背法定程序所取得，亦無顯有不可信之情況，且經本院
    於審理期日合法調查，該等證據自得作為本案裁判之資料。
二、認定犯罪事實所憑證據及其理由：　　
　　上開事實，業據被告於警詢、偵訊、原審、本院準備程序及
    審理時均坦承不諱，核與附表編號1至6所示被害人之證述情
    節大致相符，並有通聯調閱查詢單、現金支出簽收單、銷貨
    單、切結書、被告販賣手機提供之身分證、健保卡影本、現
    場及手機型號照片、監視器錄影擷取畫面、車輛詳細資料報
    表、被告及其帽子照片、贓物認領保管單、原審法院辦理刑
    事案件電話查詢紀錄表、桃園市政府警察局龍潭分局扣押筆
    錄、扣押物品目錄表、現場及扣案物照片等在卷可稽（相關
    被告供述、證人證述、書證之出處，詳如附表各編號「證據
    卷頁」欄所示）。足徵被告前揭任意性自白與事實相符，堪
    以採信。是本案事證明確，被告上開竊盜犯行，均堪認定。
三、論罪：
(一)核被告所為，就附表編號1、6均係犯刑法第321條第1項第1
    款之侵入住宅竊盜罪；就附表編號2至5均係犯刑法第320條
    第1項之竊盜罪。
(二)被告所犯上開6罪之犯意各別，行為互殊，應予分論併罰。
(三)累犯加重其刑之說明：
    被告前⑴於103年間因竊盜案件，經原審法院以103年度桃簡
    字第469號判處有期徒刑3月確定；⑵於103年間因偽造文書及
    竊盜案件，經原審法院以104年度審訴緝字第25號判處有期
    徒刑3月、3月，應執行有期徒刑4月確定；⑶於105年間因施
    用第二級毒品案件，經原審法院以105年度桃簡字第2117號
    判處有期徒刑5月確定。上開⑴⑵所示之罪刑，嗣經原審法院
    以105年度聲字第3578號裁定應執行有期徒刑6月確定，並與
    前開⑶所處之刑接續執行，於107年1月4日執行完畢出監，有
    本院被告前案紀錄表在卷可憑（見本院卷第36至40頁），是
    被告於執行完畢後5年以內，故意再犯本案有期徒刑以上之
    上揭6罪，為累犯，依司法院釋字第775號解釋意旨，為避免
    發生罪刑不相當之情形，法院應就個案裁量是否加重最低本
    刑，茲考量被告構成累犯之前科即有竊盜案件，本應產生警
    惕作用，卻猶漠視法律之禁制規範，故意再犯罪類型相同、
    犯罪手法亦相似之本案，足見其有一定特別之惡性、仍無從
    經由前案刑責予以矯正非行行為及強化法治觀念、自我控制
    力及刑罰之反應力薄弱，具矯正之必要性，因認就本案適用
    刑法第47條累犯加重之規定並無罪刑不相當之情事，爰依刑
    法第47條第1項規定，就被告所犯上開6罪均加重其刑。
四、上訴駁回之理由：
(一)原審以被告竊盜犯行事證明確，適用刑法第320條第1項、第
    321條第1項第1款、第47條第1項、第41條第1項前段、第51
    條第5款、第38條之1第1項前段、第3項、第4項、第38條之2
    第2項、第40條之2第1項規定，並審酌被告不思以正當手段
    獲取財物，竟圖不勞而獲恣意竊取告訴人、被害人等財物之
    行為，欠缺尊重他人之觀念，所為實不足取，惟念其犯後坦
    承犯行，犯後態度尚稱良好，惟尚未賠償予告訴人、被害人
    ，兼衡其犯罪之動機、素行、犯罪手段、所竊取財物之價值
    等一切情狀，分別量處如附表「原審主文（罪名、宣告刑及
    沒收）」欄所示之刑，並就附表編號2至5部分諭知易科罰金
    之折算標準；復就附表編號1、6與附表編號2、4、5部分各
    定其應執行刑有期徒刑1年、7月，並就附表編號2、4、5所
    定應執行之刑諭知易科罰金之折算標準。沒收部分並說明：
    ⒈如附表編號1所示竊得2支手機均為被告本案犯罪所得，惟
    其中之iPhone 11手機1支，經被告變賣得款新臺幣（下同）
    14,500元乙情，業據被告於原審準備程序時供陳在卷（見原
    審卷第111頁），而被告變賣告訴人褚羿宏之物因而獲得財
    產上利益，雖未扣案，仍屬刑法第38條之1第4項所稱變得之
    物而為被告之犯罪所得，與被告竊得iPhone 6手機1支部分
    ，均應依刑法第38條之1第1項前段、第3項規定宣告沒收，
    並於全部或一部不能沒收或不宜執行沒收時，追徵其價額；
    ⒉如附表編號2所示竊得之Panasonic U3手機1支，為被告本
    案犯罪所得，雖未扣案，應依刑法第38條之1第1項前段、第
    3項規定宣告沒收，並於全部或一部不能沒收或不宜執行沒
    收時，追徵其價額；⒊如附表編號4所示竊得之手機1支、現
    金160元及手鍊3條均為被告犯罪所得，其中手機1支經警察
    查扣發還被害人鍾碧霞，此有贓物認領保管單為據（見偵96
    3卷第31頁），不予宣告沒收，至未扣案之現金160元及手鍊
    3條，應依刑法第38條之1第1項前段、第3項規定宣告沒收，
    並於全部或一部不能沒收或不宜執行沒收時，追徵其價額；
    ⒋如附表編號5所示竊得包包1個、手機1支、現金300元及鑰
    匙均為被告本案犯罪所得，惟其中手機1支，經被告變賣得
    款1,000元乙情，業據被告於原審準備程序供陳在卷（見原
    審卷第111頁），而被告變賣被害人（原判決誤載為告訴人
    ）謝甚賢之物因而獲得財產上利益，雖未扣案，仍屬刑法第
    38條之1第4項所稱變得之物而為被告犯罪所得，與被告竊得
    現金300元及鑰匙部分，應依刑法第38條之1第1項前段、第3
    項規定宣告沒收，並於全部或一部不能沒收或不宜執行沒收
    時，追徵其價額。至竊得包包部分，經尋獲發還告訴人謝甚
    賢，此有原審法院辦理刑事案件電話查詢紀錄表為憑（見原
    審卷第75頁），此部分不予宣告沒收；⒌如附表編號6所示竊
    得手機1支為被告本案犯罪所得，既發還予告訴人張群琦，
    有贓物認領保管單在卷可參（見偵5卷第71頁），不予宣告
    沒收；⒍至被告於附表編號3所示竊得之文件及附表編號6所
    示竊得之SIM卡1張，亦均屬被告犯罪所得，本應諭知沒收，
    然考量該物品客觀上價值低微，復未扣案，為避免開啟助益
    甚微之沒收或追徵程序，過度耗費訴訟資源而無助於目的達
    成，爰依刑法第38條之2第2項規定，不予宣告沒收或追徵。
    核其認事用法俱無不合，量刑亦甚妥適。
(二)檢察官上訴意旨略以：法律上自由裁量事項，有外部性及內
    部性界線，非蓋無法律性拘束。而刑罰之量定，固屬法院自
    由裁量之職權行使，仍應符合罪刑相當原則，使罰當其罪，
    以契合人民法律感情。本案被告除犯本案竊盜罪之外，尚有
    次數甚多之竊盜犯行遭判刑及起訴，顯見其已有刑法第90條
    之犯罪習慣或因遊蕩、懶惰成習而犯罪之狀況，並對社會秩
    序產生影響，有宣告強制工作之必要。原審未審酌及此而有
    違失，應予撤銷，另為適法裁判云云。惟110年12月10日公
    布之司法院釋字第812號解釋意旨略以：「中華民國94年2月
    2日修正公布並自95年7月1日施行之刑法第90條第1項及第2
    項前段規定：『（第1項）有犯罪之習慣或因遊蕩或懶惰成習
    而犯罪者，於刑之執行前，令入勞動場所，強制工作。（第
    2項前段）前項之處分期間為3年。』95年5月30日修正公布並
    自同年7月1日施行之竊盜犯贓物犯保安處分條例第3條第1項
    規定：『18歲以上之竊盜犯、贓物犯，有犯罪之習慣者，得
    於刑之執行前，令入勞動場所強制工作。』同條例第5條第1
    項前段規定：『依本條例宣告之強制工作處分，其執行以3年
    為期。』就受處分人之人身自由所為限制，均違反憲法第23
    條比例原則，與憲法第8條保障人身自由之意旨不符，均應
    自本解釋公布之日起失其效力。」準此，被告所犯加重竊盜
    罪、竊盜罪，即無依竊盜犯贓物犯保安處分條例第3條第1項
    規定宣告刑前強制工作之餘地。原判決雖未及審酌上開解釋
    文內容，然原判決認為對被告尚無宣告強制工作之必要，因
    結果並無不同，對該部分判決不生影響，故不構成撤銷該部
    分判決之原因，併予指明。是檢察官提起上訴，並無理由，
    應予駁回。
據上論斷，應依刑事訴訟法第368條，判決如主文。
本案經檢察官吳建蕙提起公訴，檢察官董諭提起上訴，檢察官謝
宗甫到庭執行職務。
中　　華　　民　　國　　111 　年　　2 　　月　　22　　日
　              　刑事第十八庭  審判長法　官  何俏美
                                      法　官  葉乃瑋
                                      法　官  陳海寧
以上正本證明與原本無異。
不得上訴。
                                      書記官  謝文傑
中　　華　　民　　國　　111 　年　　2 　　月　　22　　日
附錄本案論罪科刑法條全文
刑法第320條
意圖為自己或第三人不法之所有，而竊取他人之動產者，為竊盜
罪，處5年以下有期徒刑、拘役或50萬元以下罰金。
意圖為自己或第三人不法之利益，而竊佔他人之不動產者，依前
項之規定處斷。
前二項之未遂犯罰之。
刑法第321條
犯前條第1項、第2項之罪而有下列情形之一者，處6月以上5年以
下有期徒刑，得併科50萬元以下罰金：
一、侵入住宅或有人居住之建築物、船艦或隱匿其內而犯之。
二、毀越門窗、牆垣或其他安全設備而犯之。
三、攜帶兇器而犯之。
四、結夥三人以上而犯之。
五、乘火災、水災或其他災害之際而犯之。
六、在車站、港埠、航空站或其他供水、陸、空公眾運輸之舟、
    車、航空機內而犯之。前項之未遂犯罰之。
附表：
編號 被害人 犯罪事實 證據卷頁 原審主文 （罪名、宣告刑及沒收） 1 褚 羿 宏 張 登 翔 (原判決漏載張登翔，應予補充) 郭志翔於109年8月5日前某時，侵入桃園市○○區○○路0段000巷00號張登翔之住處，徒手竊取張登翔友人褚羿宏委託轉賣價值新臺幣（下同）4,000元之二手iPhone 6手機、價值24,000元全新iPhone 11手機（IMEI：000000000000000）各1支，得手後，旋即逃逸，並於109年8月6日12時許前往桃園市○○區○○路00號天亞通訊行，以價金14,500元販賣上開iPhone 11手機。 ⑴證人即告訴人褚羿宏於警詢之證述（見偵535卷第13至14頁）。 ⑵證人即被害人張登翔於警詢之證述（見偵535卷第17至19頁）。 ⑶證人即天亞通訊行員工宋子昕於警詢之證述（見偵535卷第8至9頁）。 ⑷被告於原審、本院準備程序及審理之供述（見原審卷第111、117頁、本院卷第89、137頁）。 ⑸通聯調閱查詢單（見偵535卷第41至43頁）。　 ⑹現金支出簽收單、銷貨單、切結書、被告販賣手機提供之身分證、健保卡影本（見偵535卷第45至50頁）。 ⑺現場及手機型號照片共7張（見偵535卷第51至55頁）。 郭志翔犯侵入住宅竊盜罪，累犯，處有期徒刑捌月。未扣案犯罪所得之iPhone 6手機壹支及現金新臺幣壹萬肆仟伍佰元均沒收，於全部或一部不能沒收或不宜執行沒收時，均追徵其價額。 2 曾朝陽(未提告) 郭志翔於109年9月12日9時53分許，行經桃園市○○區○○路0○00號遠傳電信門市，見鐵門半開，遂入內徒手竊取置放在店內櫃檯上價值3,500元之Panasonic U3工作機得手，旋即逃逸。 ⑴證人即被害人曾朝陽於警詢之證述（見偵826卷第29至33頁）。 ⑵被告於警詢、原審、本院準備程序及審理之供述（見偵826卷第9頁、原審卷第111、117頁、本院卷第89、137頁）。 ⑶監視器錄影擷取畫面4張（見偵826卷第37、39頁）。　 郭志翔犯竊盜罪，累犯，處有期徒刑參月，如易科罰金，以新臺幣壹仟元折算壹日。未扣案犯罪所得之Panasonic U3手機壹支沒收，於全部或一部不能沒收或不宜執行沒收時，追徵其價額。 3 張棨淵(未提告) 郭志翔於109年9月21日23時33分許，在桃園市○○區○○街00巷00號張棨淵住處前，發現張棨淵停放該處之車牌號碼000-000號普通重機車車箱未上鎖，徒手竊取車箱內之文件得手，旋即逃逸。 ⑴證人即被害人張棨淵於警詢之證述（見偵603卷第9至10頁）。 ⑵被告於警詢、原審、本院準備程序及審理之供述（見偵603卷第6至7頁、原審卷第111、117頁、本院卷第89、137頁）。 ⑶車輛詳細資料報表（見偵603卷第23頁）。 ⑷監視器錄影擷取畫面、被告及其帽子照片共7張（見偵603卷第25至28頁）。 郭志翔犯竊盜罪，累犯，處拘役參拾日，如易科罰金，以新臺幣壹仟元折算壹日。 4 鍾碧霞(未提告) 郭志翔於109年9月24日1時39分許，行經桃園市○○區○○路0號由鍾碧霞管領之商店內，見鐵門未上鎖，遂侵入徒手竊取OPPO手機（IMEI：000000000000000）1支、價值1,300元手鍊1條、1,500元手鍊2條及現金160元得手，旋即逃逸。 ⑴證人即被害人鍾碧霞於警詢之證述（見偵963卷第23至24、27至28頁）。 ⑵被告於警詢、原審、本院準備程序及審理之供述（見偵963卷第10至11頁、原審卷第111、117頁、本院卷第89、137頁）。 ⑶贓物認領保管單（見偵963卷第31頁）。 ⑷桃園市政府警察局龍潭分局扣押筆錄、扣押物品目錄表（見偵963卷第33至37頁）。 ⑸現場、扣案物照片、監視器錄影擷取畫面共10張（見偵963卷第第39至43頁）。 郭志翔犯竊盜罪，累犯，處有期徒刑參月，如易科罰金，以新臺幣壹仟元折算壹日。未扣案犯罪所得之現金新臺幣壹佰陸拾元、手鍊參條均沒收，於全部或一部不能沒收或不宜執行沒收時，均追徵其價額。 5 謝甚賢 郭志翔於109年9月24日4時19分許，在桃園市○○區○○路000巷0弄00號前，見謝甚賢醉倒路旁，遂徒手竊取謝甚賢放置身旁之包包1個（內有VIVO S3寶藍色手機1支、現金300元及鑰匙等財物）得手，旋即逃逸。 ⑴證人即告訴人謝甚賢於警詢之證述（見偵961卷第29至31頁）。 ⑵被告於警詢、原審、本院準備程序及審理之供述（見偵961卷第9至11頁、原審卷第111、117頁、本院卷第89、137頁）。 ⑶監視器錄影擷取畫面4張（見偵961卷第37至39頁）。 ⑷原審法院辦理刑事案件電話查詢記錄表（見原審卷第79頁）。　　 郭志翔犯竊盜罪，累犯，處有期徒刑參月，如易科罰金，以新臺幣壹仟元折算壹日。未扣案犯罪所得之現金新臺幣參佰元、壹仟元及鑰匙均沒收，於全部或一部不能沒收或不宜執行沒收時，均追徵其價額。 6 張群琦 郭志翔於109年10月11日11時20分許，騎乘車牌號碼000-000號重型機車，行經桃園市○○區○○路000巷0弄0號之5時，見該屋大門未上鎖遂逕行進入屋內，適友人張群琦於該處進行水電施工，將價值4,700元之VIVO手機1支置放桌上，郭志翔見之即予竊取，得手後旋即逃逸。 ⑴證人即告訴人張群琦於警詢之證述（見偵5卷第59至61、65至69頁）。 ⑵被告於警詢、偵訊、原審、本院準備程序及審理之供述（見偵5卷第21至25、112頁、原審卷第111、117頁、本院卷第89、137頁）。 ⑶桃園市政府警察局龍潭分局扣押筆錄、扣押物品目錄表（見偵5卷第41至47、51頁）。 ⑷現場暨監視器錄影擷取畫面、扣押物照片共11張（見偵5卷第53至57頁）。 ⑸贓物認領保管單（見偵5卷第71頁）。　　　 郭志翔犯侵入住宅竊盜罪，累犯，處有期徒刑柒月。